【裁判字號】    89,訴,384
【裁判日期】    891129
【裁判案由】    違反槍砲彈藥刀械管制條例
【裁判全文】
臺灣新竹地方法院刑事判決                          八十九年度訴字第三八四號
    公  訴  人  臺灣新竹地方法院檢察署檢察官
    被      告  丙○○
    指定辯護人  本院公設辯護人林建和
右列被告因違反槍砲彈藥刀械管制條例案件，經檢察官提起公訴（八十八年度偵字第
一七三二號），本院判決如左：
    主  文
丙○○未經許可，持有刀械，處有期徒刑貳月，扣案之十字弓壹把、十字弓箭參拾玖
支，沒收。又連續未經許可製造獵槍，處有期徒刑壹年玖月，併科罰金新臺幣拾萬元
，罰金如易服勞役，以銀元參佰元即新臺幣玖佰元折算壹日，扣案之獵槍貳支（槍枝
管制編號：0000000000、0000000000號）、槍管參支、槍柄肆
支、火藥壹罐、鋼珠壹罐、底火伍盒、挖杓貳拾參支、砂輪機、電焊機、電鑽各壹台
及焊條拾條均沒收。主刑部分應執行有期徒刑壹年拾月，併科罰金新臺幣拾萬元，罰
金如易服勞役，以銀元參佰元即新臺幣玖佰元折算壹日，緩刑伍年，緩刑期內付保護
管束。
  事  實
一、丙○○於民國七十年間某日，分別於新竹縣竹東鎮下公館、台北縣新店市○○路
    上，以新臺幣三千元左右之代價購買十字弓一把及十字弓箭三十九枝，嗣八十一
    年間主管機關即內政部警政署公告十字弓（含弓箭）屬槍砲彈藥刀械管制條例公
    告管制之刀械，丙○○仍未向警察機關申請登記列管或價購繳銷，自該時起未經
    許可而持有十字弓（含弓箭），並置於新竹縣竹東鎮五豐里二十三鄰五豐八莊四
    十九號住處。又丙○○於其上開住處開設專業鐵工廠，從事不銹鋼門窗、鐵皮屋
    等之搭設工作，並僱請甲○○、乙○○及丁○○等原住民（下稱甲○○等三人）
    為臨時工，竟基於概括犯意，自八十八年九月起至八十九年一月止，連續在其上
    開住處（即上開鐵工廠處），未經主管機關許可，為答謝甲○○等三人平日工作
    之辛勞，乃為甲○○、乙○○及丁○○三人各合法持有之獵槍槍管損壞不堪使用
    時，以焊接槍管之方式，為渠等焊接製造獵槍各一枝（槍枝管制編號：0000
    000000－0號、甲○○等三人持有槍枝部分業經檢察官為不起訴確定），
    並又未經許可製造獵槍二枝（槍枝管制編號：0000000000－0號）、
    槍管三支、槍柄四把。嗣於八十九年二月十日下午五時三十八分許，經警持搜索
    票於上址查獲，並扣得丙○○所有之獵槍二支、槍管三支、槍柄四支、十字弓一
    把、十字弓箭三十九支、火藥一罐、鋼珠一罐、底火五盒、挖杓二十三支及其所
    有供製造槍枝所用之砂輪機、電焊機、電鑽各一台及焊條十條。丙○○並供述其
    為甲○○等三人焊接槍管，因而於甲○○等三人住處查獲該三支領有執照之獵槍
    。
二、案經新竹縣警察局橫山分局報請臺灣新竹地方法院檢察署檢察官偵查起訴。
    理  由
一、訊據被告丙○○固不否認於右揭時地，未經許可持有十字弓一把（含弓箭三十九
    枝）、製造獵槍二枝、槍管三支、槍柄四把，惟否認有為甲○○、乙○○及丁○○三人焊接槍管之行為，辯稱：係甲○○等三人於下班後至伊之工廠利用伊之工
    具自行焊接的，伊並未為渠等焊接槍管云云，雖亦據證人甲○○等三人於本院訊
    問時附合被告前開說詞，然查，右揭事實，業據被告於警訊（見八十九年度偵字
    第一００六號偵查卷宗第十一頁）、偵查中（見前述偵查卷宗第五十三頁、七十
    三頁背面）坦承不諱，而證人甲○○等三人亦於警訊及偵查中證述委請被告焊接
    槍管等語甚詳，渠等事後於本院訊問時所為有利被告之證詞，顯係迴護被告之詞
    ，不足為有利被告之認定，被告嗣後翻異前詞，委不足採；而證人甲○○等三人
    雖因係原住民身分得以經申請而合法持有槍枝（獵槍），惟渠等合法持有之槍枝
    若有損壞仍須依程序連同執照向戶籍所在地警察局報繳銷燬，除損壞程度輕微（
    如簡易之通槍管、擦拭等）外，持有人不得更換槍枝主要組成零件，亦有內政部
    八十九年十月十二日台（八九）內警字第８９８９６１３函一份附卷可憑（見本
    院卷宗第五十四頁以下），此外，並有上開扣案物、照片十一幀可資佐證，而被
    告製造之五枝獵槍（槍枝管制編號：0000000000－0號），經警送內
    政部警政署刑事警察局鑑驗結果，認均係以金屬槍管、木質槍身組合而成，以打
    擊底火引爆槍管內之火藥為發射動力，其擊發機械正常，均認具有殺傷力、送鑑
    土造長槍槍管一枝，認係金屬車造土造長槍槍管，亦有該局於八十九年二月二十
    一日出具之刑鑑字第一七五三三號鑑驗通知書一紙在卷足憑（見八十九年度偵字
    第一００六號偵查卷宗第七十六頁）。本案事證已臻明確，被告犯行堪予認定，
    自應依法予以論罪科刑。
二、被告開始持有十字弓行為後，槍砲彈藥刀械管制條例雖於八十六年十一月二十四
    日修正公布，惟無故持有刀械之犯行，乃犯罪行為之繼續實施，為繼續犯，而該
    行為自持有之始至終了為止，性質上為不可分割之單一行為，故在持有行為之繼
    續期間，法律縱有變更，因其行為既係不可分割且繼續實施至新法施行之後，自
    應適用新法處斷，不發生所謂行為後新舊法律變更之比較適用問題（最高法院二
    十八年上字第七三三號判例參照）。核被告所為，係犯槍砲彈藥刀械管制條例第
    十四條第三項之未經許可持有刀械罪及同條例第八條第一項未經許可製造獵槍罪
    。被告丙○○因製造槍械之高度行為而犯持有槍械之低度行為部分，其低度行為
    應為高度行為所吸收，不另論罪。又被告自承上開槍枝、槍管乃伊於八十九年初
    同時製造者，又依扣案物中另有木製槍柄以觀，上開槍管、槍柄應係供組合槍枝
    之用，其未經許可製造槍砲主要零件（即槍管、槍柄部分），應為高度之製造獵
    槍行為所吸收，而不另論罪，公訴意旨認被告未經許可製造完成獵槍後，復未經
    許可造獵槍槍管之行為，因其犯意各別，罪名不同，應分論並罰，尚有未洽，附
    此敘明。被告先後多次製造獵槍之犯行，時間緊接，犯罪構成要件相同，顯係基
    於概括之犯意而為，應依連續犯之規定論以一罪，並依法加重其刑。而被告所犯
    上開未經許可持有刀械罪及未經許可製造獵槍罪之間，犯意各別，罪名不同，應
    分論併罰之。復查被告雖犯本條例第八條第一項之罪，惟其於偵查中自白，並供
    述全部槍砲之來源及去向，因而查獲被告為甲○○等三人焊接槍管製造槍枝之行
    為，並扣得該三枝領有執照之獵槍，亦有被告及甲○○等三人之警訊筆錄在卷足
    稽，應依槍砲彈藥刀械管制條例第十八條第四項減輕其刑至三分之二，並依法先
    加後減。爰審酌被告丙○○製造獵槍乃為答謝甲○○等三人平日為其工作之辛勞
    之用之犯罪動機、目的、乃利用其從事鐵工廠之相關器具而製作，及獵槍使用上
    並不如一般槍械，易用於犯罪及被告於本院訊問審理時深知悔悟，犯後態度良好
    等一切情狀，分別量處如主文所示之刑，並定其應執行之刑，暨就罰金部分諭知
    易服勞役之折算標準。末查，被告丙○○前未曾受有期徒刑以上刑之宣告，有臺
    灣高等法院被告全國前案紀錄表及臺灣新竹地方法院檢察署刑案資料查註紀錄表
    各一紙在卷可參，因一時短於思慮，致觸犯本件犯行，且被告有正當職業，亦有
    高堂老母及妻兒多人須待被告扶養，亦有名片及戶口名簿各一紙在卷可憑（見本
    院卷宗第十四頁以下），歷經此次偵審程序教訓後，當已深知警惕，信無再犯之
    虞，本院認為前開對其所宣告之刑，以暫不執行為適當，併予宣告緩刑五年，緩
    刑期內付保護管束，以勵來茲而啟自新。
三、至扣案之十字弓一把（含十字弓箭三十九枝），係屬槍砲彈藥刀械管制條例公告
    管制之刀械，屬於未經許可，不得持有之違禁物；而獵槍二支（槍枝管制編號：
    0000000000－0號）、槍管三支及槍柄四把（屬獵槍重要零件）亦均
    為違禁物，均應依刑法第三十八條第一項第一款沒收。另火藥一罐、鋼珠一罐、
    底火五盒、挖杓二十三支為供獵槍發射之用、而砂輪機、電焊機、電鑽各一台及
    焊條十條，係供製造獵槍犯罪所用之物，且均為被告所有，業經被告供明在卷可
    按，爰依刑法第三十八條第一項第二款併予宣告沒收。
四、公訴人另以被告於右揭時地被扣得火藥一罐，因認其涉有未經許可持有爆裂物之
    主要組成零件之犯行。惟扣案之火藥一罐實際毛重僅１．８５公克，淨重０．５
    ３公克，而獵槍需火藥用以射擊，參以該火藥量少，故被告丙○○辯稱，該火藥
    係用於點燃，擊發鋼珠射擊所用，而非做炸彈或爆裂物之用等語應可採信。此外
    ，復查無其他積極證據證明被告丙○○持有火藥一罐係欲製造炸彈或爆裂物，公
    訴人認被告此部分涉有同條例第十三條第四項之持有彈藥主要組成零件云云，罪
    嫌尚有不足。惟公訴人認此部份與上開起訴部分有牽連犯之裁判上一罪關係，爰
    不另為無罪之諭知。
五、第按，保安處分係對受處分人將來之危險性所為拘束其身體、自由等之處置，以
    達教化與治療之目的，乃為刑罰之補充制度。本諸法治國家保障人權之原理及刑
    法之保護作用，其法律規定之內容，應受比例原則之規範，使保安處分之宣告，
    與行為人所為行為之嚴重性、行為人所表現之危險性，及對於行為人未來行為之
    期待性相當。而保安處分中之強制工作，旨在對嚴重職業性犯罪及欠缺正確工作
    觀念或無正常工作因而犯罪者，強制其從事勞動，以學習一技之長及正確之謀生
    觀念，使其日後重返社會後，能適應社會生活，此觀刑法第九十條第一項及竊盜
    犯贓物犯保安處分條例第三條第一項規定，亦均係本此意旨而制定，而由法院視
    行為人之危險性格，決定應否交付強制工作，以達特別預防之目的。據此，槍砲
    彈藥刀械管制條例第十九條第一項之規定，不問行為人有無預防矯治其社會危險
  性之必要，一律宣付強制工作三年，拘束其中不具社會危險性之受處分人之身體
    、自由部分，其所採措施與所欲達成預防矯治之目的及所需程度，即不合憲法第
    二十三條所定之比例原則，故犯槍砲彈藥刀械管制條例第十九條第一項所定之罪
    ，不問行為人有無預防矯治其社會危險性之必要，一律宣付強制工作三年之部分
    ，與前開意旨不符者，應不予適用。據此，犯槍砲彈藥刀械管制條例第十九條第
    一項所列舉之罪，而依個案情節符合比例原則部分，固仍應適用該條例宣告保安
    處分；至不符部分惟仍應宣告保安處分者，則應由法院斟酌刑法第九十條第一項
    規定之要件，依職權為之，此業據司法院大法官會議釋字第四七一號解釋甚明。
    從而，犯槍砲彈藥刀械管制條例第十九條第一項所列舉之罪者，除依個案情節符
    合比例原則部分，或不符比例原則部分惟仍應宣告保安處分者，應分別適用該條
    例宣告保安處分，或由法院斟酌刑法第九十條第一項規定之要件宣告強制工作外
    ，即得不予宣告強制工作。查本件被告並無任何犯罪前科紀錄，已如前述，僅係
    因偶然之機會製造槍械以答謝為其工作之原住民工人，其行為之嚴重性及所表現
    之危險性，均非重大，顯無依槍砲彈藥刀械管制條例第十九條第一項之規定宣告
    強制工作三年，以達預防矯治其社會危險性之必要，自不得依該規定宣告強制工
    作三年。又本院斟酌被告無不良前科之素行，亦難認其有犯罪之習慣或以犯罪為
    常業或因遊蕩、懶惰成習而犯罪之情事，自亦無依刑法第九十條第一項規定宣告
    強制工作之必要，併予敘明。
據上論斷，應依刑事訴訟法第二百九十九條第一項前段、槍砲彈藥刀械管制條例第八
條第一項、第十四條第三項、第十八條第四項，刑法第十一條前段、第五十六條、第
四十二條第二項、第三十八條第一項第一款、第二款、第五十一條第五款、第七十四
條第一項第一款、第九十三條第一項，罰金罰鍰提高標準條例第二條、現行法規所定
貨幣單位折算新台幣條例第二條，判決如主文。
本案經檢察官林李嘉到庭執行職務。
中      華      民      國    八十九    年     十一     月    二十九    日
                                    臺灣新竹地方法院刑事第一庭
                                        審判長  法  官  賴  淑  敏
                                                法  官  王  永  春
                                                法  官  馮  俊  郎
右正本證明與原本無異。
如不服本判決，應於判決送達後十日內向本院提出上訴狀（應附繕本），上訴於臺灣
高等法院。
                                                書記官  謝  國  聖
中      華      民      國    八十九    年     十一     月    二十九    日
附錄本件論罪科刑實體法條文：
槍砲彈藥刀械管制條例第八條第一項
一、未經許可製造、販賣或運輸鋼筆槍、瓦斯槍、麻醉槍、獵槍或空氣槍者，處五年
    以上有期徒刑，併科新臺幣七百萬元以下罰金。
槍砲彈藥刀械管制條例第十四條第三項
未經許可，持有或意圖販賣而陳列刀械者，處一年以下有期徒刑、拘役或新臺幣五十
萬元以下罰金。


司法院資訊處製作；財團法人民間司法改革基金會備份。
